【裁判字號】    99,交聲,1721
【裁判日期】    990628
【裁判案由】    交管條例聲異
【裁判全文】
臺灣板橋地方法院交通法庭裁定        99年度交聲字第1721號
原處分機關  臺北市交通事件裁決所
異  議  人
即受處分人  甲○○
上列異議人即受處分人因違反道路交通管理處罰條例案件，對於
臺北市交通事件裁決所所為如附表所示之處分（原處分案號：北
市裁催字第裁22-1CDA03874等號共計18件），聲明異議，本院裁
定如下：
    主  文
異議均駁回。
    理  由
一、本件聲明異議意旨詳如附件聲明異議狀所載。
二、按汽車駕駛人在道路收費停車處所停車，未依規定繳費，主
    管機關應書面通知駕駛人於七日內補繳，並收取必要之工本
    費用，逾期再不繳納，處新臺幣三百元罰鍰，道路交通管理
    處罰條例第56條第2 項定有明文。又按處理違反道路交通管
    理事件，有關文書送達之程序，依行政程序法之規定，此據
    違反道路交通管理事件統一裁罰基準及處理細則第5 條定有
    明文。而送達，於應受送達人之住居所、事務所或營業所為
    之；於應送達處所不獲會晤應受送達人時，得將文書付與有
    辨別事理能力之同居人、受雇人或應送達處所之接收郵件人
    員；送達，不能依前2 條規定為之者，得將文書寄存送達地
    之地方自治或警察機關，並作送達通知書兩份，一份黏貼於
    應受送達人住居所、事務所、營業所或其就業處所門首，另
    一份交由鄰居轉交或置於該送達處所信箱或其他適當位置，
    以為送達；前項情形，由郵政機關為送達者，得將文書寄存
    於送達地之郵政機關，行政程序法第72條第1 項前段、第73
    條第1 項、第74條第1 項、第2 項分別定有明文。另按行政
    機關依行政程序法而為文書之送達，專依該法律之規定，且
    該法並無準用民事訴訟法關於寄存送達自寄存之日起10日生
    效之規定，是文書合法寄存送達後，當自寄存之日起即時生
    送達效力，且上開規定與憲法第16條保障人民訴訟權並無違
    背，亦經司法院大法官會議釋字第667 號解釋在案。
三、經查：
  (一)異議人甲○○名下之車牌號碼AR-5792 號自小客車於附表所
    示編號1 至17之時、地，有所示之交通違規事實，此有裁決
    書17紙及違規查詢報表一份附卷可稽，且為異議人所不爭，
    固堪認定。本件附表編號1 至17部分原處分機關於民國（下
    同）99年3 月9 日、3 月12日所作之裁決書，經以郵寄掛號
    方式，於99年3 月18日、3 月23日投遞至異議人位於臺北市
    ○○區○○街17之4 號之戶籍地址，皆因未獲會晤應受送達
    人本人，又無得受領文書之同居人、受僱人或應受送達處所
    之接收郵件人員等代收人員為收受，乃依違反道路交通管理
    事件統一裁罰基準及處理細則準用行政程序法第74條之規定
    ，將該裁決書寄存於臺北南海郵局，並製作通知書2 份，1
    份黏貼於應受送達人即異議人上址門首，另1 份置於該址信
    箱或其他適當位置以為送達等情，此有臺北市交通事件裁決
    所送達證書17紙在卷可參，上開送達方式，核與行政程序法
    第72、73、74條規定之寄存送達程序相符，堪認原處分機關
    向該址送達前開裁決書，即屬已合法寄存送達，此不因異議
    人實際上有無前往郵局領取收受系爭裁決書而有所異。而異
    議人於99年3 月31日向原處分機關提出違規案件陳述書狀，
    於99年5 月28日始提出聲明異議，惟違規案件陳述書狀之陳
    明內容顯然其意在對上開17件裁決內容聲明不服，故異議人
    雖因不諳法律，致誤向原處分機關提出違規案件陳述書狀，
    仍應視為係向本院提出聲明異議，故認其聲明異議未逾期，
    合先敘明。
  (二)又雖異議人以僅為登記車主，不會開車，亦沒有駕照，非車
    輛使用者，完全不知情，又因未居住在戶籍地，未收到催繳
    通知單等語置辯，惟按道路交通管理處罰條例之處罰，受舉
    發違反道路交通管理事件之受處罰人，認為受舉發之違規行
    為應歸責他人者，應於舉發違反道路交通管理事件通知單應
    到案日期前，檢附相關證據及足資辨識、通知應歸責人之證
    明文件，向處罰機關告知應歸責人，處罰機關應即另行通知
    應歸責人到案依法處理。逾期未依規定辦理者，仍依本條例
    各該違反條款規定處罰，道路交通管理處罰條例第85條第1
    項、違反道路交通管理事件統一裁罰基準及處理細則第36條
    規定甚詳。核上開規定之立法意旨，無非在將行政處罰歸於
    實際應負責任之人，以符公平正義，並使實際應負責之人能
    知所警惕避免再犯，惟因慮及監理及交通違規之處罰係大量
    而反覆性之行政行為，處罰機關礙於人力、時間之短絀，有
    時難以一一詳究違規者為何人，相較之下受處分人時間、人
    力較為寬裕，且受處分人對於實際駕駛者為何人多知之甚詳
    ，相關證據及證明文件亦均在受處分人掌握之中，具有資訊
    上之優勢，若容許受處分人僅泛稱係他人駕駛而不提供足資
    識別之身分，又或稱為某某人所為但不提出證據，則處罰機
    關勢需耗費大量時間勞力調查，仍恐一無所獲，此種責任之
    分配並非合理。又倘若僅課與受處分人檢附相關證據及足資
    辨識、通知應歸責人之證明文件，而容任其於任何時間均得
    提出，亦將使究竟何人應負最終行政罰責任之法律關係長期
    懸而未決，並使前揭規定中「應於到案日期前提出」期限之
    限制形同具文，此應非屬立法之本意，是故立法者課與受處
    分人在期限前提出證明之義務，違反則產生失權之效果，不
    得再申請轉罰。是以，受處分人若認本件應歸責於他人，自
    應於應到案日期前，檢附相關證據及應歸責人相關證明文件
    ，向處罰機關告知應歸責人，始符合道路交通管理處罰條例
    第85條第1 項轉罰之規定。而本件受處分人於99年3 月31日
    向原處罰機關提出申訴時，僅稱「僅為登記車主，非車輛使
    用者」等語，並未檢附相關證據及應歸責人相關證明文件，
    向處罰機關告知應歸責人，且斯時已逾舉發通知單所載之應
    到案日期，核與上開規定不符，是處罰機關依法自得以異議
    人（汽車所有人）為對象而加以裁罰。
  (三)原處分機關填製上開17件裁決書後，向異議人戶籍地址即臺
    北市○○區○○街17之4 號以寄存送達之方式送達，而上開
    送達地址經異議人於聲明異議狀中自承確實係其戶籍地址，
    可知上開地址確為異議人得受領文書之處所無誤，足徵上開
    17件裁決書業已合法送達於異議人，自無違法之處。綜上，
    異議人在道路收費停車處所停車經催繳不依規定繳費之違規
    事實，事證明確，且異議人即受處分人並未依道路交通管理
    處罰條例第85條第1 項規定，於本件舉發通知單所載應到案
    日期前，到案告知實際違規駕駛人之姓名及年籍資料，原處
    分機關依道路交通管理處罰條例第56條第2 項之規定，以異
    議人為違規車輛所有權人，裁處汽車所有人罰鍰，核無違誤
    。從而，本件附表編號1 至17部分之異議為無理由，應均予
    駁回。
四、次查，按受處分人，不服第8 條主管機關所為之處罰，得於
    接到裁決書之翌日起20日內，向管轄地方法院聲明異議；又
    交通法庭認聲明異議不合法律上之程式或其異議權已經喪失
    者，應以裁定駁回之，道路交通管理處罰條例第87條第1 項
    、道路交通案件處理辦法第18條前段分別定有明文；故受處
    分人自應於上開規定之期間內向法院聲明異議，倘受處分人
    逾期異議，即於法不合，法院自應裁定駁回。異議人甲○○
    名下之車牌號碼AR-5792 號自用小客車於附表所示編號18之
    時、地，有所示之交通違規事實，本件附表編號18部分原處
    分機關於民國（下同）99年4 月8 日所作之裁決書，經以郵
    寄掛號方式，於99年4 月19日投遞至異議人位於臺北市○○
    區○○街17之4 號之戶籍地址，皆因未獲會晤應受送達人本
    人，又無得受領文書之同居人、受僱人或應受送達處所之接
    收郵件人員等代收人員為收受，乃依上揭違反道路交通管理
    事件統一裁罰基準及處理細則準用行政程序法第74條之規定
    ，將該裁決書寄存於臺北南海郵局，並製作通知書2 份，1
    份黏貼於應受送達人即異議人上址門首，另1 份置於該址信
    箱或其他適當位置以為送達等情，此有臺北市交通事件裁決
    所送達證書1 紙在卷可參，上開送達方式，核與行政程序法
    第72、73、74條規定之寄存送達程序相符，堪認原處分機關
    向該址送達前開裁決書，即屬已合法寄存送達，自99年4 月
    19日起經過10日而生送達之效力，此不因異議人實際上有無
    前往郵局領取收受系爭裁決書而有所異。又原處分機關係位
    於臺北市中正區○○○路○ 段92號8 樓，而異議人戶籍地為
    臺北市○○區○○街17之4 號，則依法院訴訟當事人在途期
    間標準相關規定，毋庸扣除在途期間2 日，是異議人聲明異
    議之期間，為上開裁決書合法送達（即99年4 月29日）之翌
    日起20日之法定不變期間（即99年5 月19日），然異議人乃
    遲至99年5 月28日始為本件聲明異議，此觀該狀所蓋收文章
    戳之日期甚明，顯逾法定期間20日，是其程序上於法顯有未
    合，本件附表編號第18部分之異議應予駁回。
據上論斷，應依道路交通案件處理辦法第18條、第19條，裁定如
主文。
中    華    民    國    99    年     6    月    28    日
                    交通法庭  法  官  林 晏 鵬
上列正本證明與原本無異。
如不服本裁定，應於裁定送達後五日內敘明抗告理由，向本院提
出抗告狀。
                              書記官  陳 映 孜
中    華    民    國    99    年    6     月    29    日
附表：
┌─┬───┬────┬─────┬────┬────┐
│編│本院案│違規時間│違規事實  │裁決書  │違反法條│
│號│號    │、地點  │          │        ├────┤
│  │      │        │          │        │處罰主文│
├─┼───┼────┼─────┼────┼────┤
│1 │99交聲│98年6月 │在道路收費│北市○○○道路交通│
│  │1721  │22日8時 │停車處所停│字第裁22│管理處罰│
│  │      │33分許，│車經催繳不│-1CDA038│條例第56│
│  │      │在臺北縣│依規定繳費│74號    │條第2項 │
│  │      │三重市集│          │        ├────┤
│  │      │美街    │          │        │罰鍰新臺│
│  │      │        │          │        │幣3百元 │
├─┼───┼────┼─────┼────┼────┤
│2 │99交聲│98年6月 │同上      │北市裁催│同上    │
│  │1722  │22日20時│          │字第裁22│        │
│  │      │31分許，│          │-1CDA038├────┤
│  │      │在臺北縣│          │27號    │同上    │
│  │      │三重市新│          │        │        │
│  │      │興路    │          │        │        │
├─┼───┼────┼─────┼────┼────┤
│3 │99交聲│98年6月 │同上      │北市裁催│同上    │
│  │1723  │23日7時 │          │字第裁22│        │
│  │      │21分許，│          │-1CDA037├────┤
│  │      │在臺北縣│          │99號    │同上    │
│  │      │三重市集│          │        │        │
│  │      │美街    │          │        │        │
├─┼───┼────┼─────┼────┼────┤
│4 │99交聲│98年6月 │同上      │北市裁催│同上    │
│  │1724  │24日7時 │          │字第裁22│        │
│  │      │43分許，│          │-1CDA036├────┤
│  │      │在臺北縣│          │85號    │同上    │
│  │      │三重市中│          │        │        │
│  │      │正南路  │          │        │        │
├─┼───┼────┼─────┼────┼────┤
│5 │99交聲│98年6月 │同上      │北市裁催│同上    │
│  │1725  │24日20時│          │字第裁22│        │
│  │      │54分許，│          │-1CDA037├────┤
│  │      │在臺北縣│          │03號    │同上    │
│  │      │三重市中│          │        │        │
│  │      │正南路  │          │        │        │
├─┼───┼────┼─────┼────┼────┤
│6 │99交聲│98年6月 │同上      │北市裁催│同上    │
│  │1726  │25日8時 │          │字第裁22│        │
│  │      │23分許，│          │-1CDA036├────┤
│  │      │在臺北縣│          │52號    │同上    │
│  │      │三重市集│          │        │        │
│  │      │美街    │          │        │        │
├─┼───┼────┼─────┼────┼────┤
│7 │99交聲│98年6月 │同上      │北市裁催│同上    │
│  │1727  │25日19時│          │字第裁22│        │
│  │      │51分許，│          │-1CDA036├────┤
│  │      │在臺北縣│          │38號    │同上    │
│  │      │三重市中│          │        │        │
│  │      │正南路  │          │        │        │
├─┼───┼────┼─────┼────┼────┤
│8 │99交聲│98年6月 │同上      │北市裁催│同上    │
│  │1728  │26日7時 │          │字第裁22│        │
│  │      │35分許，│          │-1CDA035├────┤
│  │      │在臺北縣│          │67號    │同上    │
│  │      │三重市中│          │        │        │
│  │      │正南路  │          │        │        │
├─┼───┼────┼─────┼────┼────┤
│9 │99交聲│98年6月 │同上      │北市裁催│同上    │
│  │1729  │26日21時│          │字第裁22│        │
│  │      │53分許，│          │-1CDA035├────┤
│  │      │在臺北縣│          │80號    │同上    │
│  │      │三重市中│          │        │        │
│  │      │正南路  │          │        │        │
├─┼───┼────┼─────┼────┼────┤
│10│99交聲│98年6月 │同上      │北市裁催│同上    │
│  │1730  │29日8時 │          │字第裁22│        │
│  │      │26分許，│          │-1CDA035├────┤
│  │      │在臺北縣│          │31號    │同上    │
│  │      │三重市集│          │        │        │
│  │      │美街    │          │        │        │
├─┼───┼────┼─────┼────┼────┤
│11│99交聲│98年6月 │同上      │北市裁催│同上    │
│  │1731  │29日20時│          │字第裁22│        │
│  │      │00分許，│          │-1CDA035├────┤
│  │      │在臺北縣│          │06號    │同上    │
│  │      │三重市集│          │        │        │
│  │      │美街    │          │        │        │
├─┼───┼────┼─────┼────┼────┤
│12│99交聲│98年6月 │同上      │北市裁催│同上    │
│  │1732  │30日7時 │          │字第裁22│        │
│  │      │16分許，│          │-1CDA034├────┤
│  │      │在臺北縣│          │69號    │同上    │
│  │      │三重市集│          │        │        │
│  │      │美街    │          │        │        │
├─┼───┼────┼─────┼────┼────┤
│13│99交聲│98年6月 │同上      │北市裁催│同上    │
│  │1733  │30日20時│          │字第裁22│        │
│  │      │03分許，│          │-1CDA034├────┤
│  │      │在臺北縣│          │65號    │同上    │
│  │      │三重市中│          │        │        │
│  │      │正南路  │          │        │        │
├─┼───┼────┼─────┼────┼────┤
│14│99交聲│98年7月 │同上      │北市裁催│同上    │
│  │1734  │20日14時│          │字第裁22│        │
│  │      │33分許，│          │-1CDA083├────┤
│  │      │在臺北縣│          │42號    │同上    │
│  │      │三重市集│          │        │        │
│  │      │美街    │          │        │        │
├─┼───┼────┼─────┼────┼────┤
│15│99交聲│98年7月 │同上      │北市裁催│同上    │
│  │1735  │20日18時│          │字第裁22│        │
│  │      │48分許，│          │-1CDA083├────┤
│  │      │在臺北縣│          │47號    │同上    │
│  │      │三重市中│          │        │        │
│  │      │正南路  │          │        │        │
├─┼───┼────┼─────┼────┼────┤
│16│99交聲│98年9月 │同上      │北市裁催│同上    │
│  │1736  │10日17時│          │字第裁22│        │
│  │      │41分許，│          │-1AE9820├────┤
│  │      │在臺北市│          │70號    │同上    │
│  │      │長安東路│          │        │        │
│  │      │2段     │          │        │        │
├─┼───┼────┼─────┼────┼────┤
│17│99交聲│98年9月 │同上      │北市裁催│同上    │
│  │1737  │23日17時│          │字第裁22│        │
│  │      │43分許，│          │-1AE9989├────┤
│  │      │在臺北市│          │54號    │同上    │
│  │      │長安東路│          │        │        │
│  │      │2段     │          │        │        │
├─┼───┼────┼─────┼────┼────┤
│18│99交聲│98年9月 │同上      │北市裁催│同上    │
│  │1738  │28日9時 │          │字第裁22│        │
│  │      │25分許，│          │-1AG0058├────┤
│  │      │在臺北市│          │21號    │同上    │
│  │      │寶興街  │          │        │        │
└─┴───┴────┴─────┴────┴────┘

司法院資訊處製作；財團法人民間司法改革基金會備份。
